---
title: "Quarto_verZaira"
format: html
editor: visual
---

# Music & Mental Health Survey Results

## Exploración inicial

```{r}
library(readr)
library(dplyr)
library(ggplot2)
library(tidyr)
library(forcats)
```

```{r}
musmental <- read_csv("mxmh_survey_results.csv", show_col_types = FALSE)
```

```{r}
head(musmental)
```

```{r}
dim(musmental)
```

```{r}
names(musmental)
```

```{r}
glimpse(musmental)
```

Qué representa cada fila. Cuántas observaciones y columnas tiene la base. Qué variable usarás como medida principal.

## Limpieza básica

```{r}
colSums(is.na(musmental))
```

```{r}
class(musmental$Anxiety)
class(musmental$Depression)

class(musmental$`Music effects`)

```

```{r}
musmental_limpio <- musmental %>%
  
  # Quitar filas completamente vacías
  filter(!if_all(everything(), is.na)) %>%
  
  # Eliminar duplicados
  distinct() %>%
  
  # Filtrar datos válidos
  filter(!is.na(Age),
         Age > 10, Age < 100,
         `Hours per day` > 0, `Hours per day` < 24) %>%
  
  # Convertir variables binarias
  mutate(
    `While working` = if_else(`While working` == "Yes", 1, 0),
    Instrumentalist = if_else(Instrumentalist == "Yes", 1, 0),
    Composer = if_else(Composer == "Yes", 1, 0)
  ) %>%
  
  # Limpiar Music effects
  mutate(
    Music_effects_num = case_when(
      `Music effects` == "No effect" ~ 0,
      `Music effects` == "Improve" ~ 1,
      `Music effects` == "Worsen" ~ -1,
      TRUE ~ NA_real_
    )
  ) %>%
  
  # Quitar NA de variable clave
  filter(!is.na(Music_effects_num)) %>%
  
  # Convertir a factor
  mutate(
    `Primary streaming service` = as.factor(`Primary streaming service`),
    `Fav genre` = as.factor(`Fav genre`)
  )
```

```{r}
glimpse(musmental_limpio)
```

```{r}
dim(musmental)
```

```{r}
dim(musmental_limpio)
```

```{r}
class(musmental_limpio$`Music effects`)
```

Nota breve sobre qué limpieza hiciste y por qué.

## Tema visual

```{r}
theme_musmental <- function() {
  theme_minimal(base_size = 13) +
    theme(
      plot.title = element_text(face = "bold", size = 16),
      plot.subtitle = element_text(size = 11),
      plot.caption = element_text(size = 9, color = "#659287"),
      axis.title = element_text(face = "bold"),
      panel.grid.minor = element_blank(),
      legend.position = "bottom"
    )
}
```

### Graficas

```{r}
efecto_por_genero <- musmental_limpio %>%
  group_by(`Fav genre`) %>%
  summarise(
    efecto_total = sum(Music_effects_num, na.rm = TRUE),
    numero_personas = n(),
    .groups = "drop"
  ) %>%
  arrange(desc(efecto_total))

efecto_por_genero

```

```{r}
efecto_por_genero %>%
  mutate(`Fav genre` = reorder(`Fav genre`, efecto_total)) %>%
  ggplot(aes(
    x = `Fav genre`,
    y = efecto_total,
    fill = efecto_total
  )) +
  geom_col() +
  coord_flip() +
  scale_fill_gradient(
    low = "#80BCBD",
    high = "#007979"
  ) +
  labs(
    title = "Efecto acumulado de la música por género",
    subtitle = "Suma del impacto reportado en salud mental",
    x = "Género musical",
    y = "Efecto total"
  ) +
  theme_minimal() +
  theme(legend.position = "none")
```

```{r}
ansiedad_genero <- musmental_limpio %>%
  group_by(`Fav genre`) %>%
  summarise(
    ansiedad_prom = mean(Anxiety, na.rm = TRUE),
    personas = n(),
    .groups = "drop"
  ) %>%
  arrange(desc(ansiedad_prom))

```

```{r}
ansiedad_genero %>%
  mutate(`Fav genre` = reorder(`Fav genre`, ansiedad_prom)) %>%
  ggplot(aes(
    x = `Fav genre`,
    y = ansiedad_prom,
    fill = ansiedad_prom
  )) +
  geom_col() +
  coord_flip() +
  scale_fill_gradient(
    low = "#FFD6D6",
    high = "#B22222"
  ) +
  labs(
    title = "Ansiedad promedio por género musical",
    subtitle = "Promedio de niveles de ansiedad reportados",
    x = "Género musical",
    y = "Ansiedad promedio"
  ) +
  theme_minimal() +
  theme(legend.position = "none")
```

```{r}
depresion_genero <- musmental_limpio %>%
  group_by(`Fav genre`) %>%
  summarise(
    depresion_prom = mean(Depression, na.rm = TRUE),
    personas = n(),
    .groups = "drop"
  ) %>%
  arrange(desc(depresion_prom))
```

```{r}
depresion_genero %>%
  mutate(`Fav genre` = reorder(`Fav genre`, depresion_prom)) %>%
  ggplot(aes(
    x = `Fav genre`,
    y = depresion_prom,
    fill = depresion_prom
  )) +
  geom_col() +
  coord_flip() +
  scale_fill_gradient(
    low = "#FFD9A6",
    high = "#B22272"
  ) +
  labs(
    title = "Depresion promedio por género musical",
    subtitle = "Promedio de niveles de depresion reportados",
    x = "Género musical",
    y = "Depresion promedio"
  ) +
  theme_minimal() +
  theme(legend.position = "none")
```

```{r}
comparacion <- musmental_limpio %>%
  group_by(`Fav genre`) %>%
  summarise(
    efecto_total = sum(Music_effects_num, na.rm = TRUE),
    ansiedad_prom = mean(Anxiety, na.rm = TRUE),
    depresion_prom = mean(Depression, na.rm = TRUE),
    personas = n(),
    .groups = "drop"
  )
```

```{r}
ggplot(comparacion, aes(
  x = efecto_total,
  y = ansiedad_prom,
  size = personas
)) +
  geom_point(color = "#007979") +
  geom_text(aes(label = `Fav genre`), vjust = -0.5) +
  labs(
    title = "Relación entre efecto de la música y ansiedad",
    x = "Efecto total de la música",
    y = "Ansiedad promedio"
  ) +
  theme_minimal()
```

```{r}
comparacion <- musmental_limpio%>%
  group_by(`Fav genre`) %>%
  summarise(
    efecto_total = sum(Music_effects_num, na.rm = TRUE),
    ansiedad_prom = mean(Anxiety, na.rm = TRUE),
    depresion_prom = mean(Depression, na.rm = TRUE),
    personas = n(),
    .groups = "drop"
  )

```

```{r}
plot_object <- ggplot(
  data = comparacion,
  aes(
    x = efecto_total,
    y = ansiedad_prom
  )
)
plot_object <- plot_object +
  geom_point(aes(size = personas), color = "#007979", alpha = 0.8)
plot_object <- plot_object +
  geom_text(aes(label = `Fav genre`), vjust = -0.5, size = 3)
```

```{r}
plot_object <- plot_object +
  labs(
    title = "Relación entre efecto de la música y ansiedad",
    subtitle = "Por género musical",
    x = "Efecto total de la música",
    y = "Ansiedad promedio",
    size = "Número de personas"
  ) +
  theme_minimal()

```

```{r}

plot_object <- plot_object +
  geom_smooth(method = "lm", se = FALSE, color = "red")

plot_object
```
Genero
```{r}
# Contar y filtrar géneros (>10)
genre <- musmental_limpio %>%
  count(`Fav genre`) %>%
  filter(n > 10)

# Crear un vector de colores tipo "pastel"
colors <- scales::hue_pal()(nrow(genre))

# Gráfico de pastel
ggplot(genre, aes(x = "", y = n, fill = `Fav genre`)) +
  geom_bar(width = 1, stat = "identity") +
  coord_polar(theta = "y") +
  geom_text(aes(label = n),
            position = position_stack(vjust = .5)) +
  scale_fill_manual(values = colors) +
  ggtitle("Proporción de los generos musicales mas votados") +
  theme_void()
```

¿Cómo se distribuyen las calificaciones (rankings) de distintos trastornos de salud mental entre los participantes?
```{r}
library(dplyr)
library(tidyr)
library(ggplot2)

# Columnas de interés
m_all <- c("Anxiety", "Depression", "Insomnia", "OCD")

# Redondear y convertir a entero
mental_df <- musmental_limpio %>%
  select(all_of(m_all)) %>%
  mutate(across(everything(), ~ as.integer(round(.))))

# Convertir a formato largo
long_df <- mental_df %>%
  pivot_longer(cols = everything(),
               names_to = "Trastorno",
               values_to = "Puntuación")

# Contar ocurrencias de cada ranking (0 a 10)
counts <- long_df %>%
  filter(Puntuación >= 0 & Puntuación <= 10) %>%   
  count(Trastorno, Puntuación)                    

# Asegurar valores 0–10
counts <- counts %>%
  complete(Trastorno, Puntuación = 0:10, fill = list(n = 0))

# Gráfico
ggplot(counts, aes(x = factor(Puntuación), y = n, fill = Trastorno)) +
  geom_bar(stat = "identity", position = position_dodge(width = 0.8)) +
  scale_fill_manual(values = c(
    "Anxiety" = "pink",
    "Depression" = "blue",
    "Insomnia" = "darkmagenta",
    "OCD" = "orange"
  )) +
  labs(title = "Distribución de calificaciones en salud mental",
       x = "Puntuación",
       y = "Número de puntuaciones") +
  coord_cartesian(ylim = c(0, 170)) +
  theme_minimal()

```

```{r}
musmental_limpio %>%
  summarise(across(all_of(m_all),
                   ~ round(mean(.x, na.rm = TRUE), 2))) %>%
  pivot_longer(everything(),
               names_to = "Disorder",
               values_to = "Average")

```
Las puntuaciones elevadas en depresión y ansiedad son muy comunes, con promedios cercanos a 5 y 6, respectivamente. Además, entre cada nivel de puntuación, la popularidad tiende a seguir la misma tendencia; es decir, al pasar de una puntuación de 1 a 2, la frecuencia de estas aumenta tanto para ansiedad como para depresión.
De manera interesante (aunque preocupante), es más probable que una persona asigne a la depresión una puntuación de 10 que de 0, lo que sugiere una mayor presencia de niveles altos en este trastorno.

```{r}
plot_df <- musmental_limpio %>%
  pivot_longer(cols = c(Anxiety, Depression, Insomnia, OCD),
               names_to = "Disorder",
               values_to = "Score") %>%
  filter(Score > 8) %>%
  group_by(Disorder) %>%
  summarise(Avg_hours = mean(`Hours per day`, na.rm = TRUE))

ggplot(plot_df, aes(x = Avg_hours, y = Disorder, fill = Disorder)) +
  geom_col() +
  scale_fill_manual(values = c("lightpink", "cornflowerblue", "darkmagenta", "orange")) +
  labs(title = "Horas de escucha de música en personas con niveles extremos de salud mental",
       x = "Promedio de horas escuchadas",
       y = "") +
  coord_cartesian(xlim = c(3, 5.5)) +
  theme_minimal() +
  theme(legend.position = "none")
```

```{r}
library(dplyr)
library(ggplot2)

# Agrupar por género favorito y calcular promedio de ansiedad
anxiety_genre <- musmental_limpio %>%
  group_by(`Fav genre`) %>%
  summarise(
    Avg_anxiety = mean(Anxiety, na.rm = TRUE),
    count = n()
  ) %>%
  filter(count > 10) %>%          # filtrar géneros con pocos datos
  arrange(desc(Avg_anxiety))

anxiety_genre

```
## ¿Qué géneros musicales se asocian con mayores niveles de ansiedad?

```{r}
# ggplot(anxiety_genre,
#        aes(x = reorder(`Fav genre`, Avg_anxiety), 
#            y = Avg_anxiety)) +
#   geom_col(fill = "mediumpurple") + 
#   coord_flip() +
#   labs(title = "Géneros asociados con mayores niveles de ansiedad",
#        x = "Género musical",
#        y = "Promedio de ansiedad") +
#   theme_minimal()
```
```{r}
ggplot(anxiety_genre,
       aes(x = reorder(`Fav genre`, Avg_anxiety),
           y = Avg_anxiety,
           fill = Avg_anxiety)) +   
  geom_col() +
  coord_flip() +
  scale_fill_gradient(low = "lavender", high = "lightpink3") +
  labs(title = "Géneros asociados con mayores niveles de ansiedad",
       x = "Género musical",
       y = "Promedio de ansiedad",
       fill = "Ansiedad") +
  theme_minimal()
```

## ¿Las personas con depresión extrema escuchan más música que otras?


```{r}

# Crear variable de grupo (extremo vs no extremo)
df2 <- musmental_limpio%>%
  mutate(
    grupo = ifelse(Depression >= 9, "Depresión extrema", "Otros")
  )

# Calcular promedio de horas por grupo
comparacion <- df2 %>%
  group_by(grupo) %>%
  summarise(
    Avg_hours = mean(`Hours per day`, na.rm = TRUE)
  )

# Ver resultados
comparacion
```
```{r}

# Crear grupos de depresión más claros
df2 <- musmental_limpio %>%
  mutate(
    grupo = case_when(
      Depression >= 9 ~ "Extrema",
      Depression >= 5 & Depression <= 8 ~ "Moderada",
      Depression < 5 ~ "Baja"
    )
  )

# Calcular promedio de horas escuchadas
comparacion <- df2 %>%
  group_by(grupo) %>%
  summarise(
    Avg_hours = mean(`Hours per day`, na.rm = TRUE)
  )

# Ver resultados
comparacion
```

```{r}

# Gráfica

ggplot(comparacion, aes(x = grupo, y = Avg_hours, fill = grupo)) +
  geom_col() +
  scale_fill_manual(values = c(
    "Baja" = "lavender",
    "Moderada" = "pink",
    "Extrema" = "lightpink3"
  )) +
  labs(
    title = "Horas de escucha según nivel de depresión",
    x = "Nivel de depresión",
    y = "Promedio de horas escuchadas"
  ) +
  theme_minimal() +
  theme(legend.position = "none")
```

