---
title: "Equipo_ZVC_Final"
author: "Zaira V. Avila, Vladimir Espinosa, Claudia Coutiño"
format: html
editor: visual
---

# Descripción de los datos
Las neurociencias forman parte de nuestra vida académica, por lo que optamos por buscar una base de datos sobre el sistema nervioso. Se utilizó la plataforma Kaggle, considerando los siguientes factores: usability (>9, de preferencia 10), licence (public domain), archivo csv.

Con base en ello, seleccionamos la base de datos: **"Music & Mental Health Survey Results" (MxMH)**
La musicoterapia (MT) es reconocida como una práctica basada en evidencia que utiliza la música para mejorar la salud mental del individuo. Sin embargo, existe una amplia gama de géneros musicales. Los datos aportados pueden ayudar a encontrar alguna correlación entre los gustos musicales y la salud mental (autorreportada).

```{r}
# Cargar las paqueterías
library (ggplot2)
library (dplyr)
library (tidyr)
library (tidyverse)
```

```{r}
# Cargar base de datos
mxmh <- read_csv("mxmh_survey_results.csv")
head(mxmh) # Para cargar los primeros datos y asegurar que haya cargado
```

```{r}
# Explorar la base de datos
dim(mxmh) # Para explorar la base
names(mxmh) # Ver las variables que tenemos
```

¿Qué significan las columnas del datasets? 
Dimensiones del data frame (filas x columnas) 
¿Qué tipo de datos analizaste? Describe brevemente el tipo de datos utilizados


☻ ☻ ☻
---

# Preguntas de Investigación

- Análisis y resultados Analiza los datos y genera 5 preguntas que puedas contestar con las variables que tienes. Genera un reporte completo empleando R Markdown (.Rmd) o Quarto (.qmd) que nos conteste las preguntas realizadas y nos de gráficas de cada uno

- Visualización gráfica La exploración gráfica y la presentación de resultados quedan a tu elección. Sin embargo, deben ser claras y comprensibles para todo público. El reporte será evaluado en función del orden y la coherencia en la presentación de la información, siguiendo una estructura de lo general a lo particular. Debes respetar el orden visto en clase, comenzando con la limpieza y manipulación de datos, y posterior visualización gráfica

**Subir**: Quarto (.qmd), HTML (.html), Figuras
HOLA
